【裁判字號】    89,訴,3136
【裁判日期】    901017
【裁判案由】    水利法
【裁判全文】
臺北高等行政法院判決                            八十九年度訴字第三一三六號
                              .
    原      告  甲○○
    被      告  台北縣政府
    代  表  人  乙○○縣長）.
    訴訟代理人  丙○○
右當事人間因水利法事件，原告不服經濟部中華民國八十九年十一月八日經（八九）
訴字第八九０八九三０二號訴願決定，提起行政訴訟。本院判決如左：
    主  文
原告之訴駁回。
訴訟費用由原告負擔。
    事  實
一、事實概要：緣原告駕駛車號ＦＱ─五四八號大貨車擅於鶯歌鎮大漢溪左岸鳶山堰
    上游約五百公尺處（台原砂石場旁）附近行水區域內傾倒廢土，經被告於民國（
    以下同）八十九年五月三日派員查獲，嗣被告作成八十九年六月二日八九北府工
    水字第一九四六六七號行政處分書，以原告違反水利法第七十八條第一項第三款
    ，依同法第九十二條之一規定，處罰鍰銀元二萬元（折合新台幣六萬元整）。原
    告不服，提起訴願，亦遭駁回，遂向本院提起本件行政訴訟。
二、兩造聲明：
    (一)原告聲明：訴願決定及原處分均撤銷。
    (二)被告聲明：駁回原告之訴。
三、兩造之爭點：原告是否確有於在行水區內擅自傾倒廢土之行為，而違反水利法第
                七十八條第一項第三款之規定？
    (一)原告主張之理由：
      原告駕駛車號ＦＱ─五四八貨車於八十九年五月三日行經鶯歌鎮大漢溪左岸鳶
      山堰上游約五百公尺處（台原砂石場）附近，原告並未傾倒廢土。被告以該處
      已傾倒大量廢土，而原告車號ＦＱ─五四八號車輛並已就傾倒位置，實有違誤
      。原告當時實對路況不熟悉，走錯路，故欲迴轉，查察人員竟認原告傾倒。經
      查被告所拍攝之現場照片亦明白顯示原告駕駛車輛之帆布均緊密蓋好，未有掀
      起帆布，亦無抬高後座之現象。
    (二)被告主張之理由：
      1.原告於八十九年五月三日駕駛車號ＦＱ─五四八號大貨車於鶯歌鎮大漢溪左
        岸鳶山堰上游約五百公尺處（台原砂石場旁）附近行水區域內擅自傾倒廢土
        ，足以妨礙水流、污染水源，經被告派員勘查屬實並依開具違反水利法案件
        通知單，依違法水利法第七十八條第一項第三款及第九十二條之一規定，科
        處罰鍰銀元二萬元（折合新台幣六萬元）。
      2.原告辯稱當日係因路況不熟悉走錯路並非前往傾倒廢土等語。然查，該違規
        地點係屬大漢溪左岸鳶山堰上游約五百公尺處之行水區域內，已遭不法人士
        大量傾倒廢棄土，其出入口均由附近砂石廠設有管制哨及地磅管制出入車輛
        ，並非一般車輛所能進出（唯一出入口），且於管制哨前方就有多處空曠地
        可迴車。於取締當時其車輛已就傾倒位置（係位於行水區域內），所停放位
        置並無道路，是原告違法傾倒廢土之事實已極為明顯，況此亦經原告當場簽
        認無誤，被告為保護水道依水利法第七十八條第一項及第九十二條之一規定
        ，對原告科處行政處分並無不當。
      3.查獲當時，貨車右後方帆布已解開，有照片可參。
    理  由
一、按「主管機關為保護水道，應禁止左列各事項：‧‧‧三、在行水區內擅採砂石
    、堆置砂石或傾倒廢土。‧‧‧」、「違反第七十八條第一項各款情形之一者，
    除通知限期回復原狀、清除或廢止違禁設施外，處六千元以上三萬元以下罰鍰；
    ‧‧‧」水利法第七十八條第一項第三款、第九十二條之一第一項前段分別定有
    明文。
二、查坐落於鶯歌鎮大漢溪左岸鳶山堰上游約五百公尺處（台原砂石場旁）附近水道
    ，係行水區，為兩造所不爭執。而原告於八十九年五月三日駕駛車號ＦＱ─五四
    八號大貨車，任意在該處傾倒廢土，遭被告所屬人員查獲，復有違反水利法及臺
    灣省河川管理規則案件通知單、現場照片五幀以及被告八十九年六月二日八九北
    府工水字第一九四六六七號函附行政處分書可稽，違規事證明確。原告雖訴稱：
    其對路況不熟悉，當時係走錯路正欲迴轉，且被告所拍攝之現場照片亦顯示原告
    所駕駛車輛之帆布均緊密蓋好，未有掀起帆布，亦無抬高後座之現象，故不足證
    明原告有傾倒廢土之行為等語。
三、然查，原告於本院審理時既自承以駕駛砂石車及傾倒廢土為業，有八、九年之久
    ，並知台北市、縣合法廢土場僅平溪、山豬窟等地，不包括查獲地點在內，而三
    地相隔甚遠，所辯係走錯路乙節，自難採信。何況本件查獲地點，現場除有大量
    廢土傾倒外，在該處出入口又設有管制哨，非一般車輛所能進出，而原告又自承
    已繳費新台幣一千三百元整，始能開車入內，並就傾倒位置，業據被告陳明在卷
    ，並有現場照片附卷可稽。倘如原告所言，係走錯路云者，原告大可於管制哨前
    方空曠地迴車，無庸繳費入內；且其右後方帆布已解開，亦有被告提出之照片影
    本附卷可參，其業已著手於傾倒廢土之行為，至堪認定，所辯無傾倒廢土之行為
    ，亦不足採信。
四、從而，被告依首揭規定，科處原告罰鍰銀元二萬元（折合新台幣六萬元整），並
    無違誤。訴願決定予以維持，亦無不合。原告徒執前詞，聲請撤銷，為無理由，
    應予駁回。
據上論結，本件原告之訴為無理由，爰依行政訴訟法第九十八條第三項前段，判決如
主文。
中      華      民      國     九十     年      十      月     十七     日
                 臺 北 高 等 行 政 法 院   第 四 庭
                                審 判 長 法  官  葉  百  修
                                         法  官  李  得  灶
                                         法  官  黃  清  光
右為正本係照原本作成。
如不服本判決，應於送達後二十日內，向本院提出上訴狀並表明上訴理由，如於本判
決宣示後送達前提起上訴者，應於判決送達後二十日內補提上訴理由書（須按他造人
數附繕本）。
中      華      民      國     九十     年      十      月     十八     日
                                         書記官  楊  子  鋒


司法院資訊處製作；財團法人民間司法改革基金會備份。
